臺灣高等法院民事判決
                                    107年度重上字第655號
上  訴  人  陳許雪英
            葉弘道  
            葉培道  
            葉陽修  
            葉銘修  
            葉浩志  


上  五  人
訴訟代理人  劉純增    律師        
上  訴  人  許民宗  
            高國華  
            許素珠  
            許桓與  
            賴許素卿
            賴韋翰  
            蔡正威  



視同上訴人  許松柏  
            許春美  
上  一  人
訴訟代理人  陳文漢  
視同上訴人  許勝南  
            許坤儀  
            許飛鵬  
            郭許雪玉
            林淑珠  
            許瑞珈  
            許毓芷  
            許金盛  
            江政三  
            許菘英  
            李黃蓆  
            李吉森  
            黃現    
            許博仁  
            許博正  
視同上訴人
即許明美之
承受訴訟人  劉德盛  
            劉詩琪  
            劉世揚  
視同上訴人  許淑美  
            許和美  
            許郁美  
            許玲美  
            許福美  
            張如松  
            張瑞松  
            張世津    住○○市○○區○○路0段000巷00弄00號0樓
            張芳麗  
兼  上四人
共      同
訴訟代理人  張峻松  
視同上訴人  許瓊文  
            高金玉  
            高春女  
            林乾坤  

            李坤城  
            許耀宏  


            許耀廷  
            許耀德  
            許玉    
            許素雲   

            王許素梅
            許博文  
            許智樂  
            許仁壽  

            許美智  
            許美霖  
            許美育  
            許美貞  
            廖慶桐  
            廖慶福  
            廖慶生  
            李廖美雪
            許碧玉  
            許天明  
            許碧育  
            施以仁  


            許明宗  
            許正宗  

            許仁宗  
            許麗玉  
            許燕玉  

            許美玉  
            許春玉  

            廖慶林（已歿）

被  上訴人  許崑地  
            許崑玉  
            許崑萬  
            許崑寶  


上列當事人間分割共有物事件，上訴人對於中華民國107年7月
13日臺灣基隆地方法院105年度重訴字第49號第一審判決提起上
訴，本院未經言詞辯論，判決如下：
    主      文
原判決廢棄，發回臺灣基隆地方法院。
    事實及理由
一、本件被上訴人於原審請求分割兩造共有坐落於新北市○○區○○
    段○000號、第642號土地（下合稱系爭土地），其訴訟標的
    對於共同訴訟之各人間必須合一確定。是上訴人提起第二審
    上訴，依民事訴訟法第56條第1項第1款規定，其效力及於未
    提起上訴之同造當事人即原審其他共同被告，爰併列其等為
    視同上訴人。
二、被上訴人起訴主張：系爭土地為兩造所共有，而各共有人之
    應有部分如附表所示，其中附表編號32至75所示當事人為被
    繼承人許振榮之繼承人，是許振榮就系爭土地所遺之應有部
    分1/28由渠等公同共有。而兩造就系爭土地並無不得分割之
    約定，且依使用目的亦非不能分割，惟因兩造無法達成分割
    之協議，爰依民法第823條、第824條規定訴請分割系爭土地
    。原判決判命附表編號32至75所示當事人應就被繼承人許振
    榮就系爭土地應有部分1/28辦理繼承登記，暨系爭土地應合
    併變價分割後，所得價金按附表所示之應有部分比例分配，
    並無不合等語，並答辯聲明：上訴駁回。
三、上訴人則以：系爭土地並無不能以原物分割之情事，原判決
    逕為變價分割，容有未洽等語，並上訴聲明：廢棄原判決，
    並以原物分割系爭土地。
四、經查：
（一）按繼承開始時，繼承人之有無不明，而無親屬會議或親屬
      會議未於一個月內選定遺產管理人者，利害關係人得聲請
      法院選任遺產管理人，民法第1178條第2項定有明文；又
      公同共有物之分割，惟對公同共有人全體之關係始得為之
      ，故提起請求分割之訴，應以其他公同共有人之全體為被
      告（最高法院30年渝上字第135號判例可稽），是分割共
      有物之訴，有共有人死亡且其繼承人有無不明者，應依上
      開法文聲請法院選任遺產管理人，待法院裁定選任確定後
      ，再以該遺產管理人為訴訟當事人。
（二）本件被上訴人所提訴訟為分割共有物之訴，自應以系爭土
      地之共有人全體為訴訟當事人，始為適法。而被上訴人主
      張系爭土地為兩造共有，各共有人之應有部分如附表所示
      ，其中附表編號32至75所示當事人為被繼承人許振榮之繼
      承人，許振榮就系爭土地所遺之應有部分1/28由渠等公同
      共有等情，固據其提出系爭土地登記謄本及被繼承人許振
      榮之繼承系統表為證（見原審卷一第31頁至59頁、第82、
      23頁），然徵諸被上訴人所提許振榮之繼承系統表，許振
      榮於民國37年1月27日亡故後，由其配偶許林氏美、親子
      許裕錠、許裕隆、許裕鴻共同繼承，嗣許林氏美於39年12
      月23日亡故，其所遺應繼分再由親子許裕錠、許裕隆、許
      裕鴻共同繼承。其中許裕隆及其配偶先後於63年9月2日、
      75年5月11日亡故後，許廷璋、許廷標、許廷茂、許氏素
      珠依再轉繼承法律關係，與許振榮其他繼承人（或再轉繼
      承人）公同共有許振榮就系爭土地所遺之應有部分，嗣許
      廷茂雖於103年12月8日亡故（見本院卷第257頁），惟其
      未婚、無子嗣，且其同胞手足許廷璋、許廷標及許氏素珠
      均於103年12月8日前即已亡故，則許廷茂因再轉繼承法律
      關係而取得系爭土地之應有部分，即屬無人繼承之財產，
      參諸上開法文及說明，被上訴人自應以許廷茂之遺產管理
      人為訴訟對象，詎其漏未將之列為訴訟當事人，則被上訴
      人所提本件訴訟已有當事人不適格之情。
（三）又當事人死亡者，訴訟程序在有繼承人、遺產管理人或其
      他依法令應續行訴訟之人承受其訴訟以前當然停止；訴訟
      程序當然停止間，法院及當事人不得為關於本案之訴訟行
      為；訴訟標的對於共同訴訟之各人必須合一確定者，如共
      同訴訟人中之一人生有訴訟當然停止或裁定停止之原因者
      ，其當然停止或裁定停止之效力及於全體，民事訴訟法第
      168條、第188條第1項本文及第56條第1項第3款分別定有
      明文。是以，訴訟程序當然停止中，在承受訴訟人合法承
      受訴訟前，受訴法院不得為本案裁判，且必要共同訴訟人
      中之一人有訴訟當然停止之原因者，其效力及於全體。另
      第一審之訴訟程序有重大之瑕疵者，第二審法院得廢棄原
      判決，而將該事件發回原法院，但以因維持審級制度認為
      必要時為限；前項情形，應予當事人陳述意見之機會，如
      兩造同意願由第二審法院就該事件為裁判者，應自為判決
      ，同法第451條第1、2項亦有明定。
（四）本件原審共同被告廖慶林於106年4月5日死亡，此有本院
      依職權調閱廖慶林個人基本資查詢結果在卷可稽（見本院
      卷一第261頁），而廖慶林於原審並未委任訴訟代理人，
      無民事訴訟法第173條規定之適用，自應依民事訴訟法第1
      68條規定，其訴訟程序於有繼承人、遺產管理人或其他依
      法令應續行訴訟之人承受其訴訟以前當然停止。然原審未
      依民事訴訟法第168條、第188條第1項規定停止訴訟程序
      ，且仍列已喪失權利能力之廖慶林為當事人，進行訴訟程
      序，並於107年6月21日言詞辯論審理時，以廖慶林經合法
      通知，未於言詞辯論期日到場，准許被上訴人一造辯論之
      聲請（見原審卷三第124頁至129頁），並於107年7月13日
      逕對廖慶林為實體判決，自非合法，其訴訟程序顯有重大
      瑕疵，基此所為之判決，應屬違背法令。而上訴人葉弘道
      、葉培道、葉陽修、葉銘修、葉浩志之訴訟代理人於本院
      107年11月12日行準備程序時已表明不同意由本院自為裁
      判（見本院卷一第279頁），為維持審級制度，保障廖慶
      林繼承人之程序權，自有將本件發回原法院更為裁判之必
      要，爰不經言詞辯論，逕將原判決廢棄，發回原法院更為
      裁判。
據上論結，本件上訴為有理由，判決如主文。
中    華    民    國   108    年    4    月     9     日
    
                      民事第十七庭
                          審判長  法  官  黃雯惠
                                  法  官  賴秀蘭
                                  法  官  石有為
正本係照原本作成。
如不服本判決，應於收受送達後20日內向本院提出上訴書狀，其
未表明上訴理由者，應於提出上訴後20日內向本院補提理由書狀
（均須按他造當事人之人數附繕本）上訴時應提出委任律師或具
有律師資格之人之委任狀；委任有律師資格者，另應附具律師資
格證書及釋明委任人與受任人有民事訴訟法第466 條之1第1項但
書或第2項（詳附註）所定關係之釋明文書影本。如委任律師提
起上訴者，應一併繳納上訴審裁判費。
中　　華　　民　　國　 108　　年　　4 　　月　　11　　日
                                  書記官  何幸崇
附註：
民事訴訟法第466條之1（第1項、第2項）：
對於第二審判決上訴，上訴人應委任律師為訴訟代理人。但上訴
人或其法定代理人具有律師資格者，不在此限。
上訴人之配偶、三親等內之血親、二親等內之姻親，或上訴人為
法人、中央或地方機關時，其所屬專任人員具有律師資格並經法
院認為適當者，亦得為第三審訴訟代理人。